【裁判字號】    90,易,576
【裁判日期】    900824
【裁判案由】    違反動產擔保交易法
【裁判全文】
臺灣嘉義地方法院刑事判決                            九十年度易字第五七六號
    公  訴  人  臺灣嘉義地方法院檢察署檢察官
    被      告  丙○○
右列被告因違反動產擔保交易法案件，經檢察官提起公訴（九十年度偵字第三七七八
號），本院判決如左：
    主  文
丙○○共同意圖為自己不法之所有，以詐術使人將本人之物交付，處有期徒刑伍月，
如易科罰金，以佰元折算壹日。
    事  實
一、丙○○曾犯脫逃、竊盜、妨害自由等罪（尚未構成累犯）；竟不知悔改，與甲○
    ○（未據起訴）均無分期繳款之意思，竟共同基於意圖為自己不法所有之犯意聯
    絡，約定以丙○○名義購車，由丙○○為設定動產擔保貸款名義債務人，於民國
    八十八年十二月二十三日，在位於嘉義市○○路四六五號處，共同佯以動產擔保
    交易法動產抵押之方式，向戊○○○○行股份有限公司台中分行（下簡稱聯邦銀
    行台中分行），提供丙○○所有之車牌號碼Ｄ八─七六四一號，車身號碼二Ｃ四
    ＦＰ二五Ｂ七ＴＲ六三０一四九號自用小客車一部，向聯邦銀行台中分行訂立動
    產抵押契約，設定最高限額新台幣（下同）六十二萬元為限之抵押權，並由丙○
    ○簽立一張四十萬元本票以資擔保，並由甲○○擔任動產擔保契約之保證人，約
    定分二十四期，按月一期給付二萬零三百五十九元，而為動產擔保交易之債務人
    ，雙方約定貸款期限，自八十八年十二月二十四日起，至九十年十二月二十四日
    止，標的物存放地點為嘉義市○區○○里○○鄰○○路七六一巷廿號，在價金未
    付清之前，標的物僅得依約占有使用，不得任意遷移或為其他處分，以上開方法
    為詐術手段，使聯邦銀行台中分行陷於錯誤，而交付四十萬元貸款予丙○○。詎
    丙○○在取得上開貸款後，隨即於八十八年十三月卅一日，與甲○○共同至高雄
    市左營區○○○路十三號「中日當舖」處，將上開動產擔保標的遷移至中日當舖
    典當，得款十五萬元，聯邦銀行台中分行因而無法依動產擔保交易法行使取償之
    權益，致受有損害。
二、案經聯邦銀行訴由臺灣嘉義地方法院檢察署檢察官偵查起訴。
    理  由
一、訊據被告丙○○固坦承有於右揭時、地以自己所有之車牌號碼Ｄ八--七六四一號
    汽車，與甲○○共同辦理動產擔保借款，有在借款契約書、汽車貸款申請書、本
    票上簽名（審判卷第廿頁、十五頁、廿五頁）、有和甲○○去中日當舖典當車牌
    號碼Ｄ八--七六四一號汽車，在當票上簽名、得款十五萬元（審判卷第五四頁）
    等情不諱，惟矢口否認有何犯行，辯稱：是甲○○說持其身分證、印章買房子，
    要登記在其名下，．．簽名時不知道寫的是借款契約書（審判卷第廿頁），在本
    票上簽名時本票是空白的，沒有四十萬元（審判卷第十五頁），去中日當舖典當
    的錢是甲○○拿去的（審判卷第五四頁）云云，經查：
  (一)被告如何於右揭時、地向告訴人詐欺借款一情，業據證人即告訴人聯邦銀行職員
    乙○○（審判卷第十四頁、十五頁）、證人丁○○於本院審理中證述：於收受聯
    邦銀行台中分行匯入四十萬元款項後，係直接匯給車主（即丙○○）一情明確（
    審判卷第卅四），復有動產抵押契約書、動產擔保交易動產抵押登記申請書、借
    款契約書、授信批覆書、汽車貸款申請書、本票各一份在卷可稽（八十九年度發
    查字第三四五號卷五至十七頁、審判卷第廿五頁）；況被告於八十八年十二月廿
    日設立動產抵押、取得四十萬元之後，未繳任何一期之貸款，隨即於八十八年十
    二月卅一日將汽車遷移典當得款；又參以被告於審理中供稱：「買車的錢約定是
    由甲○○出，他沒有要我付錢，因為他銀行的票都跳了，只要我當人頭」（審判
    卷第卅四頁），足見被告主觀上自始無繳款清償之意思，而對告訴人施以動產抵
    押設定之詐術一情，足堪認定。
  (二)況被告於審理中亦供稱：「（問：乙○○是否有向你說明契約書的意義？（提示
    汽車貸款申請書），其上的簽名是否你自己親簽的？）答：他有向我說明。汽車
    貸款申請書上的簽名是我親簽的」（審判卷第十五頁）；足見被告辦理汽車動產
    擔保之情事，其辯稱係不知簽名時寫的是借款契約書云云，自不足採。又被告既
    已經告知知動產抵押契約書、借款契約書之內容，自應知悉其借款金額為四十萬
    元，此自前揭動產抵押契約書、借款契約書上載有借款金額四十萬元明確可辦，
    是被告辯以於本票簽名時是空白的，亦不足影響其自始不具清償意思而為詐欺之
    認定。
  (三)又被告於動產抵押分期繳款期限未屆滿之右揭時日，與證人甲○○至高雄市左營
    區○○○路十三號「中日當舖」處，將上開動產擔保標的遷移至中日當舖處典當
    一情，亦經被告自白在卷，並經證人林福維於偵查中證述明確，復有當票一紙在
    卷可憑（八十九年度發查字第三四五號卷第四一、四二頁），是被告將動產擔保
    標的物出質一情，足堪認定。
  (四)被告以車牌號碼Ｄ八--七六四一號汽車，於設定動產抵押後，取得四十萬元，又
    於典當汽車後取得十五萬元，均經前揭認定，其詐欺取得財物、違反動擔保交易
    法不將標的物出質等情，足堪認定。又被告前揭詐欺取財、違反動產擔保交易法
    犯行，均係與證人甲○○共同為之，已如前述，被告與共犯即證人甲○○間，就
    前揭罪行，有犯意聯絡，行為分擔事實，亦堪認定。
  (五)綜上，被告前開所辯無非事後卸責之詞，委無足採，本件事證明確，被告犯行堪
    予認定。另被告另聲請法院傳訊證人甲○○、證人林福維到庭作證，惟證人甲○
    ○、林福維分別於審理、偵查中證述甚詳，本院事證明確，就此認無調查之必要
    ，併此敘明。
二、核被告所為，係犯刑法第三百三十九條第一項詐欺取財罪及動產擔保交易法第三
    十八條之罪；被告與共犯甲○○，就前開二罪共同犯罪，彼此間有犯意聯絡及行
    為分擔，均為應依刑法第二十八條論以共同正犯。又出質行為本質上即含有遷移
    性質，就該遷移行為自應包含於出質行為內，而為出質行為所吸收，不另論罪。
    公訴人就被告之典當行為，論以遷移行為，尚有未洽，附此敘明。又被告於訂立
    動產擔保及借款契約取得借款後，將標的物典當變現，完成詐欺取財目的，所犯
    上開二罪有方法、目的之牽連關係，應依刑法第五十五條後段規定，從法定刑較
    重之詐欺取財罪處斷。公訴意旨雖未就詐欺取財部分起訴，惟此部分與起訴違反
    動產擔保交易法犯行，具有牽連犯之裁判上一罪關係，自為起訴效力所及，本院
    自得併予審理。爰審酌被告曾犯脫逃、竊盜、妨害自由等罪（尚未構成累犯）之
    素行，此有臺灣嘉義地方法院檢察署刑案資料查註紀錄表、臺灣高等法院被告全
    國前案紀錄表各一份在卷可參、犯罪之動機、目的、手段、所生之損害及犯罪後
    之態度等一切情狀，量處如主文所示之刑；又被告行為後，刑法第四十一條業於
    九十年一月十日修正公布，同年月十二日生效，舊法規定犯最重本刑三年以下有
    期徒刑以下之刑之罪，而受六個月以下有期徒刑或拘役之宣告，因身體、教育、
    職業、家庭之關係或其他正當事由，執行顯有困難者，得易科罰金，修正後刑法
    第四十一條第一項規定，凡犯最重本刑五年以下有期徒刑以下之刑之罪，而受六
    個月以下有期徒刑或拘役之宣告，均得易科罰金，比較新舊法之規定，以修正後
    之新法有利於行為人，自應依刑法第二條第一項前段規定，適用裁判時之新法，
    併予宣告易科罰金之折算標準。
三、至共犯甲○○涉有共同詐欺、違反動產擔保交易法之犯行，宜由檢察官另為適法
    之處理，附此敘明。
據上論斷，應依刑事訴訟法第二百九十九條第一項前段，動產擔保交易法第三十八條
，刑法第二條第一項前段、第十一條前段、第二十八條、第三百三十九條第一項、第
五十五條後段、第四十一條第一項前段，罰金罰鍰提高標準條例第一條前段、第二條
，判決如主文。
本案經檢察官陳連發到庭執行職務。
中      華      民      國    九十      年      八      月    二十四    日
                                臺灣嘉義地方法院刑事第三庭
                                      法  官  蔡  廷  宜
右正本證明與原本無異。
如不服本判決，應於判決送達後十日內向本院提出上訴狀( 應附繕本 )。
中      華      民      國    九十      年      八      月    二十四    日
                                      書記官  尹  玉  琪
附錄本案論罪科刑法條全文：
動產擔保交易法第三十八條：
動產擔保交易之債務人，意圖不法之利益，將標的物遷移、出賣、出質、移轉、抵押
或為其他處分，致生損害於債權人者，處三年以下有期徒刑、拘役或科或併科六千元
以下之罰金。
刑法第三百三十九條第一項：
意圖為自己或第三人不法之所有，以詐術使人將本人或第三人之物交付者，處五年以
下有期徒刑、拘役或科或併科一千元以下罰金。


司法院資訊處製作；財團法人民間司法改革基金會備份。
